臺灣高等法院高雄分院民事裁定
111年度家抗字第43號
抗  告  人  楊東霖  

訴訟代理人  盧奇南律師
相  對  人  賈珊    
上列當事人間因許可訴訟繫屬事實登記事件，抗告人對於民國11
1年10月20日臺灣高雄少年及家事法院111年度家訴聲字第8號所
為裁定提起抗告，本院裁定如下：
    主      文
抗告駁回。
抗告費用由抗告人負擔。
    理      由
一、抗告人聲請及抗告意旨略以：抗告人向相對人訴請夫妻剩餘
    財產差額分配事件，現由原審法院以111年度家調字第1988
    號進行中（下稱本案訴訟），抗告人之夫妻剩餘財產差額分
    配請求權，雖為金錢數額之債權請求權，惟本件夫妻剩餘財
    產之計算標的主要為相對人名下坐落高雄市○○區○○段000地
    號土地及其上同段1011建號即門牌編號高雄市○○區○○路000
    號之13號房屋（下稱系爭房地），且依民法第1033條第1項
    規定，夫妻之一方，對於共同財產為處分時，應得他方同意
    ，倘相對人於本案訴訟進行中，擅自就系爭房地處分或設定
    負擔並予以登記，將損害抗告人及第三人之權益，故本件就
    系爭房地依法亦有物權性質存在，原裁定駁回抗告人請求顯
    有違誤，爰請求廢棄原裁定，並准予就系爭房地為訴訟繫屬
    事實之登記等語。
二、原裁定以：抗告人就夫妻剩餘財產分配之請求，係基於民法
    第1030條之1第1項之規定，其訴訟標的係剩餘財產差額分配
    金錢請求權，非基於物權關係，且該金錢請求權之取得、設
    定、喪失或變更，依法均無庸登記，故無民事訴訟法第254
    條第5項核發起訴證明規定之適用，而駁回抗告人之聲請。
三、按訴訟標的基於物權關係，且其權利或標的物之取得、設定
    、喪失或變更，依法應登記者，於事實審言詞辯論終結前，
    原告得聲請受訴法院以裁定許可為訴訟繫屬事實之登記；家
    事訴訟事件，除本法別有規定者外，準用民事訴訟法之規定
    ，民事訴訟法第254 條第5 項及家事事件法第51條分別定有
    明文。亦即，得依上開條項發給起訴證明者，須原告起訴係
    基於物權關係，且以得、喪、設定、變更依法應登記之權利
    或標的物，作為訴訟標的，始足當之。又夫妻剩餘財產分配
    請求權之權利性質，乃金錢數額之債權請求權，並非存在於
    具體財產標的上之權利，不得就特定標的物為主張及行使（
    最高法院105年度台上字第1750號民事判決意旨參照）。
四、經查，抗告人向相對人訴請夫妻剩餘財產差額分配，現依法
    由原審以111年度家調字第1988號夫妻剩餘財產分配事件先
    行調解程序，有起訴狀及案件查詢索引附卷可參（見原審卷
    第7-11、27頁），並經原審依職權調閱該案卷宗核實無訛。
    觀諸抗告人就夫妻剩餘財產差額分配之請求，係基於民法第
    1030條之1第1項之規定，其訴訟標的係剩餘財產分配金錢請
    求權。而該條項所謂「雙方剩餘財產之差額，應平均分配」
    ，係指婚姻關係存續中，夫妻所取得而現存之婚後財產，扣
    除婚姻關係存續中所負債務及因繼承或其他無償取得之財產
    ，計算出夫妻各自之剩餘財產，再比較其剩餘財產之多寡，
    算定其差額，剩餘財產較少之一方得向剩餘財產較多之一方
    ，請求分配差額之2分之1，此為將列入剩餘財產分配之夫妻
    財產進行清算之程序，非請求分配特定財產之程序，該項請
    求權性質上為債權請求權，而非物權之請求權，抗告人辯稱
    因清算之主要標的為系爭房地，其請求權即具有物權性質云
    云，核屬無據。從而，抗告人所為聲請不合民事訴訟法第25
    4 條第5 項之規定，不應准許。
五、至抗告人另引用之民法第1033條規定，係夫妻間約定以共同
    財產制為其夫妻財產制始有適用，此與夫妻間未另約定夫妻
    財產制，而適用法定財產制，並於法定財產制關消滅時，得
    依民法第1030條之1第1項規定，為夫妻剩餘財產差額分配之
    請求，並無關係，抗告人此部分抗辯顯屬無據。又倘抗告人
    慮及相對人於判決確定前移轉所有權予第三人，致其請求給
    付之權利於勝訴判決確定後無法實現，此應係抗告人是否得
    依保全程序請求假扣押相對人財產，以保全日後請求履行之
    問題，抗告人以擔憂相對人就系爭房地為處分或設定負擔致
    影響其權益為由聲請為訴訟繫屬事實登記云云，亦無足採。
六、綜上所述，原裁定駁回抗告人許可為訴訟繫屬事實登記之聲
    請，於法並無不合。抗告意旨指摘原裁定違誤，求予廢棄，
    為無理由，應駁回其抗告。
七、據上論結，本件抗告為無理由，爰裁定如主文。
中　　華　　民　　國　　111 　年　　11　　月　　28　　日
                           家事法庭
                                審判長法  官  甯  馨
                                      法  官  何悅芳
                                      法  官  林雅莉
以上正本證明與原本無異。
如不服本裁定應於送達後10日內向本院提出再抗告狀（須按他造
當事人之人數附繕本），並繳納再抗告費新臺幣1,000元。再為
抗告僅得以適用法規顯有錯誤為理由，並應委任律師為代理人。
如委任律師提起再抗告者，應一併繳納再抗告費。
中　　華　　民　　國　　111 　年　　11　　月　　28　　日
                                      書記官  林宛玲